【裁判字號】    99,訴,1314
【裁判日期】    991103
【裁判案由】    損害賠償
【裁判全文】
臺灣桃園地方法院民事判決              99年度訴字第1314號
原      告    乙○○
              甲○○
兼上列二人之
法定代理人    丁○○○
上列三人之共  丙○○    住同上
同訴訟代理人
被      告    戊○○    住桃園縣楊梅市○○街40巷12號2樓
上列當事人間因過失致死案件，經原告提起刑事附帶民事訴訟，
經本院刑事庭以民國99年度壢交簡附民字第13號裁定移送，本院
於民國99年10月20日言詞辯論終結，判決如下：
    主  文
被告應給付原告丁○○○新臺幣壹佰零伍萬柒佰陸拾玖元，及自
民國九十九年一月三十日起至清償日止，按週年利率百分之五計
算之利息。
被告應給付原告乙○○新臺幣玖拾肆萬柒仟參佰貳拾壹元，及自
民國九十九年一月三十日起至清償日止，按週年利率百分之五計
算之利息。
被告應給付原告甲○○新臺幣壹佰貳拾伍萬壹佰伍拾伍元，及自
民國九十九年一月三十日起至清償日止，按週年利率百分之五計
算之利息。
原告其餘之訴駁回。
訴訟費用由被告負擔百分之六十四，餘由原告各負擔百分之十二
。
本判決第一項至第三項於原告丁○○○以新臺幣參拾伍萬元、原
告乙○○以新臺幣參拾壹萬伍仟元、原告甲○○以新臺幣肆拾壹
萬陸仟元為被告供擔保後，得為假執行。
原告其餘假執行之聲請駁回。
    事實及理由
一、被告經受合法通知，未於最後言詞辯論期日到場，核無民事
    訴訟法第386 條各款所列情形，爰依原告聲請，由其一造辯
    論而為判決。
二、原告起訴主張：
（一）緣被告於民國98年9 月15日凌晨2 時許，駕駛車牌號碼7N
      -9023 號自用小客車，沿桃園縣楊梅市○○路往新屋鄉方
      向行駛，途經該路段與與高新路口轉彎處，本應注意車前
      狀況，並隨時採取必要安全措施，且依當時天候晴、夜間
      有照明、路面乾燥、無缺陷及視距良好等並無不能注意之
      情事，被告竟酒駕且疏於注意，衝撞至桃園縣楊梅市○○
      路135 號民宅內，致使同車之乘客即被害人王可安受有頸
      椎脫位骨折並有血胸等傷害，送至醫院前已無生命現象，
      造成死亡之結果。
（二）原告丁○○○為被害人王可安之母親，原告乙○○、甲○○為被害人王可安之子，原告請求賠償金額如下：
    1.扶養費用：依行政院主計處97年度臺灣地區平均每人每月
      消費支出調查報告，桃園縣平均每人消費性支出為新臺幣
      （下同）17,664元。而原告乙○○、王人宏分別於83年2
      月21日、86年9 月1 日出生，原告乙○○迄103 年2 月21
      日成年時尚餘5 年5 個月，應得請求被告給付法定扶養費
      用為574,080 元，原告甲○○迄106 年9 月1 日成年時尚
      餘8 年又14天，應得請求法定扶養費用為851,988 元。原
      告丁○○○為受害人之被扶養人，另有4 名共同扶養人，
      則受害人每月應負擔費用為3,533 元，依我國女性平均餘
      命84歲計算，原告丁○○○尚有17年餘命，應得請求被告
      給付法定扶養費用720,732 元。
    2.精神慰撫金：被害人王可安年僅40歲正值壯年，因遭逢此
      車禍事故英年早逝，獨留年邁之母親與二名年幼子女。原
      告丁○○○已屆67歲，並無工作，徒遭逢此變故失去愛女
      ，精神之痛實筆墨難以形容，又原告乙○○、甲○○二人
      年紀尚幼，卻須面臨失去母親之打擊，爰請求慰撫金各10
      0 萬元。爰依民法第184 條第1 項前段、第192 條第2項
      及第194 條規定，請求被告賠償原告所受之損害等語。並
      聲明：(1)被告應給付丁○○○1,720,732 元，及自起訴狀
      繕本送達翌日起至清償日止，按年利率5 ％計算之利息。
      (2)被告應給付乙○○1,574,080 元，及自起訴狀繕本送達
      翌日起至清償日止，按年利率5 ％計算之利息。(3)被告應
      給付甲○○185,1,988 元，及自起訴狀繕本送達翌日起至
      清償日止，按年利率5 ％計算之利息。(4)原告願供擔保請
      准宣告假執行。
三、被告雖未於最後言詞辯論期日到場，惟據其以前到庭所為陳
    述辯稱：對於原告主張侵權行為部分並無意見，惟伊無法負
    擔這麼多錢等語，資為抗辯。並聲明：原告之訴及假執行之
    聲請均駁回。
四、經查：原告主張被告於98年9 月15日凌晨2 時許，在其工作
    之小吃店飲用酒類後，已達不能安全駕駛動力交通工具之狀
    態，且本應注意飲用酒類後吐氣所含酒精濃度超過每公升0.
    25毫克以上，不得駕駛車輛，而依當時之情況並無不能注意
    之情事，竟疏未注意，仍駕駛車牌號碼7N-9023 號自用小客
    車，搭載友人王可安沿桃園縣楊梅鎮○○路往新屋鄉方向行
    駛，嗣行經彭德雄位於楊梅鎮○○路135 號住處前，因不勝
    酒力駕車失控，致車輛撞擊彭德雄上開住宅，使坐在副駕駛
    座之王可安因而受有頸椎閉鎖性骨折、創傷性血胸、胸腔開
    放性傷口及肋骨閉鎖性骨折等傷害，經送醫急救不治死亡。
    俟送醫急救，測得被告呼氣酒精濃度值高達每公升1.175 毫
    克。而被告上開過失致人於死行為業經本院刑事庭於99年5
    月31日判處6 月有期徒刑之事實，有本院簡易庭99年度壢交
    簡字第241 號刑事簡易判決、臺灣桃園地方法院檢察署檢察
    官98年度偵字第28340 號聲請簡易判決處刑書正本各1 份附
    卷可稽，且有臺灣桃園地方法院檢察署相驗屍體證明書、桃
    園縣政府警察局楊梅分局處理相驗案件初步調查報告暨報驗
    書影本在卷可佐（見壢交簡附民卷第4 頁至第5 頁），並為
    被告所不爭執，是原告上開主張自堪信為真實。又原告丁○○○為被害人王可安之母、原告乙○○、甲○○為被害人王
    可安之子，有戶籍謄本附卷可憑（見壢交簡附民卷第6 頁至
    第8 頁），亦堪信為真實。是以，本院應審酌者厥為：原告
    所請求之金額是否合理？
五、茲分述如下：
（一）按因故意或過失，不法侵害他人之權利者，負損害賠償責
      任。不法侵害他人致死者，對於支出醫療及增加生活上需
      要之費用或殯葬費之人，亦應負損害賠償責任。不法侵害
      他人致死者，被害人之父、母、子、女及配偶，雖非財產
      上之損害，亦得請求賠償相當之金額。民法第184 條第1
      項前段、第192 條第2 項、第194 條分別定有明文。查，
      本件被告因不勝酒力駕車失控，致車輛撞及民宅，使坐在
      副駕駛座被害人王可安因而受有頸椎閉鎖性骨折、創傷性
      血胸、胸腔開放性傷口及肋骨閉鎖性骨折等傷害，經送醫
      不治死亡之事實，既經認定屬實如前，而原告丁○○○為
      被害人王可安之母、原告乙○○、甲○○為被害人王可安
      之子，其3人自得依上開規定請求被告負損害賠償責任。
（二）茲就原告所請求之金額分述如下：
    1.法定扶養義務費用部分：
      (1)原告乙○○、甲○○：
        查原告乙○○、甲○○分別於83年2 月21日、86年9 月
        1 日出生，有戶籍謄本在卷為憑，原告乙○○、甲○○
        於103 年2 月21日、106 年9 月1 日年滿20歲前受王可
        安扶養之年限應分別為4.41年及7.94年（被害人王可安
        98年9 月15日死亡，計至年小數下二位）。又原告乙○○、甲○○除被害人王可安外，尚有同順位之扶養義務
        人王興凱（即原告乙○○、甲○○之父），本院認被害
        人王可安對原告乙○○、甲○○所負之扶養義務應以2
        分之1 為適當。又依行政院主計處97年度臺灣地區平均
        每人每月消費支出調查報告，桃園縣平均每人消費性支
        出為17,664元（見壢交簡附民卷第19頁），則以1 年為
        21萬9,668 元為計算標準，依霍夫曼計算法扣除中間利
        息後，原告乙○○、甲○○至成年之日止，分別得請求
        之扶養費為44萬7,321 元、75萬155 元【計算式：乙○○部分：｛〔219,668 ×3.00000000（此為應受扶養
        4 年之霍夫曼係數）〕+ 〔219,668 ×0.41×（4.0000
        0000-0.00000000 ）〕｝除以2 （受扶養人數）=447,
        32 1；甲○○部分：｛〔219,668 ×6.00000000（此
        為應受扶養7 年之霍夫曼係數）+〔219,668×0.94×（
        6.00000000-0.00000000 ）〕｝×1/2 （受扶養人數）
        =7 50,155 （小數點以下四捨五入）】。是原告乙○○
        、甲○○分別得請求被告賠償扶養費各為44萬7,321 元
        、75 萬155元，逾此部分之請求則屬無據。
      (2)原告丁○○○：
        查原告丁○○○為被害人王可安之母，有戶籍謄本在卷
        可憑，依民法第1114條第1項第1款規定，直系血親相互
        間，互負扶養義務，則被害人王可安應與同順位扶養義
        務人共同對原告丁○○○負扶養義務，原告丁○○○為
        32年8月10日生，被害人王可安於98年9月15日死亡時，
        原告丁○○○時為66歲，依行政院經濟建設委員會97年
        9 月頒佈之臺灣地區未來簡易生命表（女性）所示（見
        本院卷第31頁），原告丁○○○為20.01 年，原告主張
        其餘命年數以17年為計算基準，並未逾上開平均餘命年
        數範圍，尚無不合，又原告丁○○○尚有4 名共同扶養
        義務人，為被告所不爭執，則依行政院主計處97年度臺
        灣地區平均每人每月消費支出調查報告，桃園縣平均每
        人消費性支出為17,664元，則以1 年為21萬9668元為計
        算標準，依霍夫曼計算法扣除中間利息後，原告丁○○○得請求扶養費應為55萬769 元【計算式：〔219,668
        ×12.00000000 （此為應受扶養17年之霍夫曼係數）〕
        ×1/5 （受扶養人數）=550,769（小數點以下四捨五入
        ）】，逾此部分之請求則屬無據。
    2.精神慰撫金部分：
      按慰撫金之多寡，應斟酌雙方之身份、地位、資力與加害
      之程度及其他各種情形核定相當之數額，其金額是否相當
      ，自應依實際加害情形與被害人所受之痛苦及雙方之身份
      、地位、經濟狀況等關係決定之。本院斟酌被告因飲用酒
      類已達不能安全駕駛動力交通工具之狀態，仍搭載被害人
      王可安，終因不勝酒力駕車失控，致車輛撞擊訴外人彭德
      雄之住宅，使坐在副駕駛座之被害人王可安因而受有頸椎
      閉鎖性骨折、創傷性血胸、胸腔開放性傷口及肋骨閉鎖性
      骨折等傷害，經送醫急救不治死亡；且原告丁○○○突遭
      喪女之慟，原告乙○○、甲○○須面臨失去母親打擊，頓
      失重要扶養來源，必哀傷逾恆，精神上自受有極大之痛苦
      ；又被告係高中肄業，目前為臨時工，薪資1 天約300 元
      至500 元，名下無任何財產；原告丁○○○並無就學，名
      下有土地1 筆及地上及建物1 棟，價值約為250 萬元，原
      告乙○○目前就高中1 年級，名下無任何財產，原告甲○○目前就讀國中1 年級，名下無任何財產；本院審酌兩造
      之身分地位、經濟狀況及被告加害手段、原告等所受之身
      體、精神上痛苦等一切情狀，認原告3 人各請求100 萬元
      之精神慰撫金，尚屬相當，應予准許。
    3.末按強制汽車責任保險法第32條規定：「保險人依本法規
      定所為之保險給付，視為被保險人損害賠償金額之一部分
      ；被保險人受賠償請求時，得扣除之」，又同法第11條第
      1 項及第2 項規定：「本法所稱請求權人，指下列得向保
      險人請求保險給付或向特別補償基金請求補償之人：一、
      因汽車交通事故遭致傷害者，為受害人本人。二、因汽車
      交通事故死亡者，為受害人之遺屬；其順位如下：（一）
      父母、子女及配偶。（二）祖父母。（三）孫子女。（四
      ）兄弟姐妹。同一順位之遺屬有數人時，按人數平均分配
      保險給付或補償」，是侵權行為人對於交通事故補償基金
      會補償之金額，得以主張扣抵。經查，原告就已從交通事
      故補償基金會領得強制汽車責任險之理賠保險金共領得15
      0 萬元一節，已自認而不爭執，則依前揭規定，被告並得
      以主張扣抵賠償額，且原告主張由每位原告平均扣抵50萬
      元，均於法有據。從而，本件原告丁○○○得請求扶養費
      為55萬769 元、精神慰撫金為100 萬元，合計為155 萬76
      9 元，扣除已領取之補償金50萬元，是原告丁○○○得請
      求之賠償金額為105 萬769 元；原告乙○○得請求扶養費
      為44萬7,321 元、精神慰撫金為100 萬元，合計為144 萬
      7,321 元，扣除已領取之補償金50萬元，是原告乙○○得
      請求之賠償金額為94萬7,321 元；原告甲○○得請求扶養
      費為75萬155 元、精神慰撫金為100 萬元，合計為175 萬
      155 元，扣除已領取之補償金50萬元，是原告乙○○得請
      求之賠償金額為125 萬155 元。
六、綜上所述，原告依民法第184 條第1 項前段、第192 條第2
    項及第194 條規定之侵權行為法律關係，請求被告應給付原
    告丁○○○105 萬769 元、原告乙○○94萬7,321 元、原告
    甲○○125 萬155 元，及均自起訴狀繕本送達之翌日（即99
    年1 月30日）起至清償日止，按週年利率5 ％計算之遲延利
    息，為有理由，應予准許，逾此部分則無理由，應予駁回。
七、原告勝訴部分，原告陳明願供擔保，請准宣告假執行，經核
    於法並無不合，爰分別酌定相當之擔保金額宣告之。至敗訴
    部分，其假執行之聲請失所附麗，應併予駁回。
八、據上論結，本件原告之訴為一部有理由，一部無理由，依民
    事訴訟法第385 條第1 項前段、第79條、第85條第1 項、第
    390 條第2 項，判決如主文。
中    華    民    國    99    年    11    月    3     日
                        民事第二庭  法  官  高明德
以上正本係照原本作成。
如對本判決上訴，須於判決送達後 20 日內向本院提出上訴狀。
如委任律師提起上訴者，應一併繳納上訴審裁判費。
中    華    民    國    99    年    11    月    4     日
                                    書記官  崔青菁

司法院資訊處製作；財團法人民間司法改革基金會備份。
